【裁判字號】    98,上訴,12
【裁判日期】    981231
【裁判案由】    誣告
【裁判全文】
福建高等法院金門分院刑事判決          98年度上訴字第12號
上  訴  人
即  被  告  乙○○
選任辯護人  吳奎新律師
上列上訴人即被告因誣告案件，不服福建金門地方法院97年度訴
字第39號，中華民國98年5月6日第一審判決（起訴案號：福建金
門地方法院檢察署97年度偵字第381號暨同署97年度偵字第507號
移送併辦），提起上訴，本院判決如下：
    主  文
原判決撤銷。
乙○○無罪。
    理  由
一、本件公訴意旨略以：被告乙○○明知告訴人戊○○、己○○
    及丁○○等三人於民國97年6月7日晚上8時許、同（97）年
    月14日晚上7時55分許、21日晚上8時5分許、27日晚上7時30
    分及28日晚上8時20分許，一同前往案外人李建葦位於金門
    縣金寧鄉仁愛新村28號3樓之住處時，並未輪流教唆李建葦
    要對被告乙○○及甲○○提出偽造文書、詐欺、恐嚇及違反
    公司法等之告訴，竟意圖使該三人受刑事之訴追，於同（97
    ）年7月9日具狀向福建金門地方法院檢察署對該三人提出告
    訴，誣指告訴人戊○○、己○○及丁○○等三人涉有上開教
    唆誣告罪犯行，因認被告乙○○涉犯有刑法第169條第1項之
    誣告罪嫌云云。
二、按告訴人所訴事實，不能證明其係實在，對於被訴人為不起
    訴處分確定者，是否構成誣告罪，尚應就其有無虛構誣告之
    故意以為斷，並非當然可以誣告罪相繩；又刑法第169條第
    1項誣告罪之構成，須具有意圖他人受刑事或懲戒處分之要
    件，如其報告之目的，在求判明是非曲直，並無使人受刑事
    或懲戒處分之請求，即與誣告罪之構成要件不符；亦即誣告
    罪之成立，以意圖他人受刑事或懲戒處分，而虛偽之告訴告
    發報告者為要件。所謂虛偽係指明知無此事實故意捏造而言
    ，若告訴人誤認有此事實或以為有此嫌疑，自不得指為虛偽
    ，即難科以本罪；最高法院59年台上字第581號，同院55年
    台上字第888號、40年台上字第88號分別著有判例可資參照
    。
三、本件公訴人認被告乙○○涉犯有前揭刑法第169條第1項之誣
    告罪嫌無非係以：1、證人李建葦於偵查中之證述。2、告訴
    人戊○○、己○○於偵查中之指訴。3、被告乙○○於地檢
    署偵查中所提之告發狀乙份，等資為論罪之依據。訊據被告
    乙○○固供承有於97年7月9日具狀告發告訴人戊○○、己○○及丁○○等三人共同教唆誣告罪嫌等情，惟堅決否認有公
    訴人所指訴之誣告罪犯行，辯稱：1、其本人並未誣告，證
    人李建葦所說是謊言。2、97年6月29日晚上約7、8點時，其
    本人拿本金二佰萬之利息即一個月4萬元利息去給李建葦，
    因李建葦是其小金主，李建葦當時告訴其本人，告訴人戊○○有交給他（李建葦）一張刑事告訴狀正本，李建葦對其表
    示他（李建葦）不會對其本人提告，並當場將該張刑事告訴
    狀正本撕破塞在其本人左胸口袋，以證明他不想告其本人；
    當時其太太甲○○也有在場。迨其回家後就將該撕破之告訴
    狀黏貼起來（庭呈上開撕破的刑事告訴狀壹張）。
四、被告辯護人為被告辯護略稱：1、被告確有事實足以懷疑告
    訴人戊○○等三人有對李建葦教唆，對被告提出告訴。被告
    並未虛構事實。2、李建葦確有告知被告，告訴人戊○○等
    三人前後五次至李建葦家中，時間明確，如果不是李建葦告
    知被告，被告不可能知道該五次時間。3、告訴人戊○○確
    有將一份告訴狀交給李建葦，誘使李建葦對被告提出詐欺、
    偽造文書、違反公司法等告訴。4、李建葦明白表示確實看
    了告訴人戊○○等人所提供之資料，才決定要對被告提出告
    訴。5、另有證人甲○○及丙○○二人親自聽到李建葦說告
    訴人戊○○等人一再希望可以一起對被告提出告訴，多一點
    人對被告提出告訴，被告才會被起訴。6、被告乙○○與其
    配偶甲○○曾於97年6月29日晚間至證人李建葦家中要交付
    利息給予李建葦時，證人李建葦乃告知被告乙○○，告訴人
    戊○○、己○○及案外人丁○○曾前後五次，於97年6月7日
    晚上8時許及同年6月14日晚上7時55分、同年6月21日晚上8
    時5分、同年6月27日晚上7時30分、同年6月28日晚上8時20
    分前往證人李建葦家中，被告如非經證人李建葦告訴，不可
    能知道上開時間。當時告訴人戊○○、己○○請證人李建葦
    不要為97年簡上字第4號民事清償票款事件出庭作證。告訴
    人戊○○、己○○明白告訴證人李建葦，渠等已對被告乙○○及甲○○提出偽造文書、詐欺罪等告訴，並有交付一份告
    訴狀以取信證人李建葦，其中亦表示向法官表示係林成溪向
    李建葦買7百萬元，實際為5百萬元，以誘起李建葦之告訴犯
    意，讓李建葦認為被告詐騙他（李建葦）二百萬元，故希望
    李建葦能也對被告夫婦提出告訴。茲因被告與告訴人戊○○
    之父即案外人許水土間有糾紛，且證人李建葦於述說上揭情
    事之同時，亦將告訴人戊○○所交付之刑事告訴狀撕碎，塞
    入被告口袋中，被告因而認證人李建葦所言應係事實，方於
    97年7月9日具狀向福建金門地方法院檢察署提出告發。7、
    告訴人戊○○確實一再向李建葦表示於民事案件中案外人林
    成溪表示李建葦係出售七百萬元，故李建葦被詐騙二百萬元
    ，然事實係李建葦與林成溪買賣總價為五百萬元，嗣後因林
    成溪希望向銀行高貸，希望李建葦配合簽立另一份買賣契約
    書，將買賣售價寫成七百多萬，以便向銀行高貸，因此獲得
    李建葦同意，而另立一份契約為七百五十萬元，故林成溪才
    會在民事事件中述及雙方售價為七百多萬元。然李建葦明知
    該一份是虛偽通謀而簽立，並非真正，惟告訴人戊○○故意
    及挑動李建葦對被告提出告訴，此由證人李建葦於原審詰問
    時明白表示：「（問：這些資料是否有留下來？）有，他（
    指告訴人等）有影印給我」，「（問：你是不是看了戊○○
    、丁○○、己○○他們給你的資料，你才決定要告乙○○？
    ）這是原因之一」，足見李建葦確實係遭告訴人等提供資料
    （含民事庭資料及許水土等人提告訴之刑事資料）後，誘起
    李建葦提出告訴原因之一。是被告在李建葦告知有關告訴人
    等在一月內前後，多達五次找李建葦及知道告訴人戊○○等
    一再挑動李建葦一個錯誤觀念即李建葦遭被告詐騙二百餘萬
    元，被告因此主觀上認定是告訴人戊○○等人教唆李建葦對
    被告提出詐欺等告訴，李建葦才會向法院提出告訴，並非全
    然無據，是被告並非故意捏造虛構事實；各等語。
五、本院查：
（一）、證人李建葦於97年8月8日在檢察官偵查時證稱：「（問
        ：戊○○、己○○及丁○○三人是否有分別於97年6 月
        7日、14日、21日、27日及28日至你位於金寧鄉仁愛新
        村28號3樓之住處，要求你不要為福建金門地方法院97
        年簡上字第4號民事清償票款事件出庭作證？）他們有
        來找我沒錯，、、、、，他們只是將戊○○父親許水土
        之前與乙○○之間就我前委託乙○○仲介買賣位於金城
        鎮○○路227號之房屋資料提供讓我知道。」，「他們
        當時只有拿關於房屋買賣官司的一些資料，是一整本的
        ，、、、。」，「（問：乙○○與甲○○是否有於97年
        6月29日晚上9時許，至你位於仁愛新村住處找你？）有
        。」各等語在卷（97年度他字第94號偵查卷第6頁、7頁
        ；同97年度他字第97號偵查卷第19頁、20頁）。
（二）、告訴人戊○○、己○○及丁○○三人因受被告乙○○提
        起誣告罪案件告發，故以被告身分於97年7月18日在檢
        察官偵查訊問時均供稱，渠等三人於97年6月7日晚上8
        時許、6月14日晚上7時55分許、6月21日晚上8時5分許
        、6 月27日晚上7時30分及6月28日晚上8時20分許，有
        一同前往金寧鄉仁愛新村28號3樓李建葦住處找李建葦
        等語在卷（97年度他字第89號偵查卷影印本第10頁）。
（三）、證人李建葦於98年4月22日在原審審理時證稱：去年即
        97年6月某日晚間8、9點告訴人己○○與丁○○二人第
        一次有到金寧鄉仁愛新村28號3樓住處樓下找其本人，
        表示他們是許水土之朋友，因許水土與被告乙○○間有
        關買賣其本人金城鎮○○路227號房子之價金究係五百
        萬元或七百萬元以及許水土去看其委託被告乙○○出售
        系爭民族路227號房屋是一次還是三次之問題找其本人
        ；第二次約見面是由告訴人戊○○、己○○及丁○○三
        人找其本人，告訴人戊○○等人有帶一些民事庭法院開
        庭之文件，包含許水土與被告乙○○間支票糾紛之資料
        給其本人看，其本人閱讀民事庭資料瞭解真相，發現被
        告乙○○當初承諾系爭房屋會幫其賣好價錢，但買主向
        民事庭法官陳稱價金係七百萬元，然其本人委託被告乙○○出售前開系爭房屋，被告乙○○則僅給其本人五百
        萬元，因其相信被告乙○○是很專業，後來發現被告乙○○事先講是一回事，因其看了告訴人戊○○、己○○
        及丁○○三人給其本人前述民事庭法院開庭資料後，其
        本人認為受騙，而告訴人戊○○、己○○他們認為許水
        土也是受騙、告訴人丁○○也是受騙，另一位案外人吳
        春桂女士也是受騙，當時與告訴人戊○○、己○○及丁○○三人見面談話時，其本人有表示要告被告乙○○；
        事後其本人上網查詢被告乙○○之公司發現是空頭的，
        故其本人於97年7月有對被告乙○○提出背信、詐欺、
        違反公司等罪之告訴，當時告訴人戊○○等人有將上開
        民事庭法院開庭之資料影印給其本人。而告訴人戊○○
        、己○○及丁○○等三人找其本人之後之某一日晚上，
        被告乙○○與甲○○有到金寧鄉仁愛新村28號3樓住處
        找其本人，因其住處是寧靜社區，故與被告乙○○及甲○○到隔壁附近之圖書館談話，在言談間其本人有對被
        告乙○○提及告訴人戊○○、己○○等人有找其本人關
        於許水土買賣房子之事，告訴人戊○○、己○○等人有
        拿法院民事庭資料給其本人，關於許水土之民事庭事件
        ，是被告乙○○要求其本人出庭作證，各等語在卷（原
        審卷第89頁至第96頁）。
（四）、告訴人戊○○於98年4月22日在原審審理時證稱：其父
        許水土因遭被告乙○○詐騙一百萬元，故與被告乙○○
        在打民事官司，嗣因被告乙○○有提出陳報狀，表示原
        屋主李建葦可以證明其父許水土有去看李建葦的房子三
        次，而且表示李建葦願意出庭作證，然其父許水土只去
        看屋一次；且根據李建葦之親戚與鄰居表示，李建葦出
        售系爭房屋只拿到四百多萬元，惟另一買主林成溪則在
        民事庭法院表示係以七百萬元購買系爭房屋，有清楚交
        代資金流向，其中價差兩百餘萬元，故懷疑被告乙○○
        代售仲介系爭房屋究是賣七百餘萬元抑或四百餘萬元；
        故其本人與其男友己○○及丁○○等三人遂於去年即97
        年5、6月間依據上開陳報狀所載之金寧鄉仁愛新村28號
        3樓地址去找李建葦求證，李建葦表示其父許水土只去
        看屋一次，且表示他（李建葦）的前開系爭房屋只有賣
        五百萬元，然其本人則認為李建葦說法不對，因為買主
        林成溪在法院有向法官陳稱係以七百萬元購買李建葦之
        系爭房屋，因是第一次見面，故李建葦不相信，要求渠
        等拿出證據給他看（李建葦），故之後李建葦在與渠等
        相約見面；第一次係渠等三人主動找李建葦，之後有與
        李建葦相約，找過李建葦很多次，大約三、四天或五、
        六天去找李建葦一次，每次均是晚上七、八點；之後與
        李建葦相約見面，其本人有拿民事庭的資料給李建葦，
        向李建葦表示，被告乙○○有要求李建葦出庭作證說其
        父許水土去看屋三次，惟李建葦則表示，被告乙○○並
        未要求他（李建葦）出庭作證，故其乃向李建葦請求是
        否可意出庭作證，表示其父許水土只去看屋一次，李建
        葦則表示同意；之後陸續與李建葦見面後，其本人亦有
        拿合約書，支票影本等資料給李建葦確認是否他簽的，
        結果李建葦當面有對其本人表示要告被告乙○○，李建
        葦講說要告被告乙○○時，其友人己○○亦在場，檢察
        官起訴書事實敘及其本人與己○○及丁○○等三人於97
        年6月7日晚上8時許、第二次97年6月14日晚上7時55分
        許、21日晚上8時5分許、27日晚上7時30分、28日晚上
        8時20分許，是否總共去找李建葦五次的時間，因確實
        時間已不記得，其本人只記得很多次，可能比上述次數
        還多些等語在卷（原審卷第79頁至第84頁）。
（五）、告訴人己○○於98年4月22日在原審審理時證稱：其女
        友戊○○之父許水土因遭被告乙○○詐騙一百萬元支票
        ，因被告乙○○在法院提出訴狀陳稱有一位證人李建葦
        可證明戊○○之父許水土有去看前開系爭房屋三次，因
        並非事實，故其本人與丁○○等人要去問李建葦之有關
        系爭房屋究係賣七百萬元抑或四百餘萬元之經過，因第
        一次與李建葦不認識，故請丁○○陪其本人去，第一次
        經過溝通解釋說明許久，李建葦才願意與渠等談話；第
        一次戊○○沒去，第二次其與戊○○、丁○○等三人與
        李建葦見面時，李建葦表示戊○○之父許水土根本未去
        看房屋三次，且也未說許水土有去看房屋三次；而李建
        葦亦表示他的系爭房屋要賣五百萬元，扣掉給被告乙○○之仲介費二十萬元與其他稅金，連四百八十萬元都拿
        不到，渠等則告訴李建葦買主係以七百萬元交給被告乙○○，因李建葦起初不相信，要渠等提出法院文件證明
        給他（李建葦）看，故事後即與李建葦相約，由渠等拿
        法院開庭筆錄與陳報狀給李建葦看，而與李建葦陸續見
        面來往，其本人每次都有去，丁○○有時陪其本人去，
        有時與戊○○去，有時由其與戊○○、丁○○三個人去
        ，每次都是在晚上七、八點；因為丁○○土地有遭被告
        乙○○詐騙，故丁○○希望被告乙○○賠償。李建葦因
        事後有問被告乙○○關於系爭房屋到底賣七百萬元還是
        五百萬元，因被告乙○○答不出來，故渠等找李建葦見
        面過程中，李建葦有表示要對被告乙○○提出告訴等語
        （原審卷第84頁至第88頁）。
（六）、故由證人李建葦於上開（一）、（三）、所述偵查中與
        原審審理中等之證述可知，告訴人戊○○、己○○及丁○○等三人確有於97年6月7日晚上8時許、6月14日晚上
        7 時55分許、6月21日晚上8時5分許、6月27日晚上7時
        30分及6月28日晚上8時20分許等時段前往金寧鄉仁愛新
        村28號3樓李建葦住處找李建葦而與證人李建葦見面洽
        談，其間告訴人戊○○等人確有拿上揭系爭房屋資料給
        證人李建葦等情甚明。而另依告訴人戊○○、己○○或
        丁○○於前揭（二）、（四）、（五）、所述偵查中與
        原審審理中等之證述可知，告訴人戊○○、己○○及丁○○等三人確有於97年5、6月間某日晚上七、八點左右
        多次前往金寧鄉仁愛新村28號3樓李建葦住處找證人李
        建葦見面洽談，並將告訴人戊○○之父許水土購買房屋
        涉訟之法院訴訟文件與筆錄、支票影本等提供給證人李
        建葦各等情至明。是被告乙○○於97年7月9日具狀告發
        指稱告訴人戊○○、己○○及丁○○等三人於97年6 月
        7日晚上8時許、6月14日晚上7時55分許、6月21日晚上8
        時5分許、6月27日晚上7時30分及6月28日晚上8時20分
        許等時段前往金寧鄉仁愛新村28號3樓李建葦住處找李
        建葦而與證人李建葦見面洽談，指稱告訴人戊○○、己○○及丁○○等三人涉犯共同教唆誣告罪嫌一節，被告
        乙○○具狀所指稱之時間、地點均為證人李建葦與告訴
        人戊○○、己○○或丁○○於前揭偵查中或原審審理時
        所不否認，可見被告乙○○倔狀所指稱之人、時、地等
        之事實均是實在，顯然並非虛構捏造。
（七）、查告訴人戊○○之父許水土指控被告乙○○與案外人甲○○詐欺、偽造有價證券罪與違反公司法案件等情，有
        福建金門地方法院檢察署97年度偵字第90號偽造有價證
        券等案件偵查卷宗（含同署97年度他字第2號偽造有價
        證券等案件之偵查卷宗）與同署97年度偵字第243號違
        反公司法案件偵查卷宗（含同署97年度他字第28號違反
        公司法案件偵查卷宗）；另一告訴人丁○○因土地委託
        被告乙○○與案外人甲○○出售一事發生糾紛，遂具狀
        對被告乙○○與案外人甲○○提出詐欺告訴一案，亦有
        同署97年度偵字第219號詐欺案件偵查卷宗（含同署97
        年度他字第11號詐欺案件偵查卷宗）；而證人李建葦因
        其金城鎮○○路227號房屋委託被告乙○○仲介出售，
        因價金差價問題認被告乙○○涉犯詐欺、背信、違反公
        司法等，故亦具狀對被告乙○○提出告訴，復有同署97
        年度偵字第351號詐欺等案件偵查卷宗（含同署97年度
        他字第77號詐欺等案件偵查卷宗）等各在卷可稽（影印
        本外放）；而被告乙○○、甲○○二人被訴偽造有價證
        券、詐欺、背信、違反公司法等案件，亦經同署檢察官
        起訴在案，並有福建金門地方法院檢察署97年度偵字第
        90號、219號、243號、35 1號、508號偽造有價證券案
        件起訴書在卷可稽（已由福建金門地方法院以97年度訴
        字第45號分案偽造有價證券等案件繫屬受理中；本院卷
        第76頁、第93頁至第104頁）。而被告乙○○則因告訴
        人戊○○之父許水土、與告訴人丁○○及證人李建葦等
        人之上開告訴，經檢察官偵查結果對於被告乙○○與案
        外人甲○○等以涉犯有偽造有價證券、偽造文書、詐欺
        、違反公司法等犯罪嫌疑提起公訴，有前述福建金門地
        方法院檢察署97年度偵字第90號、219號、243號、351
        號、508號偽造有價證券案件起訴書在卷可證，已如前
        述。由此可見，被告乙○○具狀指稱其本人遭受被控告
        偽造文書、詐欺、違反公司法等罪一節，確有其事，顯
        然亦非虛構捏造。
（八）、由上開（七）之說明可知，證人李建葦與告訴人戊○○
        之父許水土及丁○○等人因均對被告乙○○提出刑事案
        件之告訴，且已由福建金門地方法院以97年度訴字第45
        號分案偽造有價證券等案件繫屬受理中（本院卷第76頁
        有調卷，審畢已檢還），則證人李建葦與告訴人戊○○
        、己○○及丁○○等三人與被告乙○○間，顯然處於對
        立之敵對當事人甚明。則證人李建葦、告訴人戊○○與
        己○○等人對於敵對之被告即乙○○而言，該三人之證
        言憑信性自難期待客觀中立。故證人李建葦於前開檢察
        官偵查中與原審審理時雖另證稱，告訴人戊○○、己○○及丁○○等三人去找其本人時，他們只有拿關於房屋
        買賣民事官司的一些資料，是一整本的，告訴人戊○○
        等人並未交付一張告訴人戊○○所寫的字條給其本人簽
        名；是其本人要對被告乙○○提出告訴，其本人並未將
        一張告訴人戊○○所寫給其本人之字條塞到被告乙○○
        口袋中，是被告乙○○要求其本人出庭作證；另證人即
        告訴人戊○○於原審審理時雖另證稱，其與李建葦見面
        那幾次並未拿一張其本人寫過之紙條要讓李建葦簽名一
        起控告被告乙○○；證人即告訴人己○○於原審審理時
        雖證稱，其本人與丁○○及戊○○找李建葦時，並未要
        求李建葦與渠等一起控告被告乙○○，各等語；亦難以
        此遽認被告乙○○確有誣告之犯意，併予敘明。
（九）、查被告乙○○與其配偶甲○○於97年6月29日晚上9時許
        確有去找證人李建葦一節，除據被告乙○○於前述97年
        7月9日告發狀載明外，亦據證人李建葦於於97年8月8日
        在檢察官偵查時證稱：「（問：乙○○與甲○○是否有
        於97年6月29日晚上9時許，至你位於仁愛新村住處找你
        ？）有。」等語明確在卷（97年度他字第94號偵查卷第
        7頁；同97年度他字第97號偵查卷第20頁）。可見被告
        乙○○於上開告發狀所載之時間、地點亦屬真實而非杜
        撰。
（十）、證人即被告乙○○之配偶甲○○於98年11月25日在本院
        審理時證稱，李建葦於96年曾經委託其本人賣房屋，因
        李建葦賣房屋有現款，故請其本人幫忙放款，因而認識
        李建葦。在96年6月每個禮拜五或禮拜六晚上，告訴人
        戊○○如果去找李建葦，李建葦就會打電話告知其本人
        ，說告訴人戊○○他們來找他（李建葦），要他（李建
        葦）與告訴人戊○○他們一起告被告乙○○；有幾次是
        李建葦打電話告訴其本人，有幾次是其本人送利息給李
        建葦時，李建葦順便向其提起的；李建葦有提起在97
        年6月28日晚上當日是禮拜六晚上八、九點左右那一次
        說告訴人戊○○有拿出一張告訴狀紙要他（李建葦）告
        被告乙○○，後來李建葦有跟被告乙○○表示，他（李
        建葦）與被告乙○○是好朋友，不會對被告乙○○提告
        ，當場就將上開那一張紙撕掉，放進被告乙○○口袋，
        強調不會對被告乙○○告訴等語在卷（本院卷第61頁至
        第62頁）。經查被告乙○○於本院98年7月23日準備程
        序時有提出一張撕破拼湊黏貼於空白A4紙張之刑事告訴
        狀，業據本院於準備程序時當庭勘驗明確並記明筆錄在
        卷（本院卷第37頁、38頁），並有該張撕破拼湊黏貼於
        空白A4紙張之刑事告訴狀在卷可證（附於本院第39 頁
        證件存置袋內）。經核上開撕破拼湊黏貼於空白A4紙張
        之刑事告訴狀第1行有「刑事告訴狀」之黑色大型印刷
        字體，第2行則有「告訴人：許水土先生」中型黑色印
        刷字體，第3行則有「金門縣金城鎮○○路93巷5弄36號
        」地址之一般印刷黑色字體；第4行、第6行則有「被告
        ：甲○○」、「被告：乙○○」中型紅色印刷字體；第
        5行、第7行則係上開被告二人之地址，即「金門縣金城
        鎮○○路、、、（、、、表示破損成空白，以下同）號
        1樓」、「金門縣金城鎮民、、、號1樓」等一般黑色印
        刷字體；至於第8行、第9行則分別有「為被告涉嫌」（
        係一般黑色印刷字體）「偽、、、詐欺、偽造文書、違
        反公司法、恐嚇」（係紅色中型印刷字體）、、、「依
        法提出告訴事：」（係一般黑色印刷字體）。第10行至
        第15行（即最後1行）（15行以後破損為拼上）則記載
        ：「一、緣告訴人於、、、月19日晚上經金翔資產管理
        公司（下稱金翔公司）之總經理即被告乙○○、副總經
        理即被告甲○○仲介購買座落於金門縣金城鎮○○路22
        7號1、2、3樓之房屋及基地持分；但所謂之仲介，僅僅
        是帶著許水土與陳寶珠夫妻看過標的物房屋一次，旋佯
        稱『有很多人想要買』，須『先付定金才能保留、、、
        」（係一般黑色印刷字體），此有上開該張撕破拼湊黏
        貼於空白A4紙張之刑事告訴狀在卷可稽，已如上述。按
        被告乙○○所提出上開該張撕破拼湊黏貼於空白A4 紙
        張之刑事告訴狀所印刷之內容核與本院所借調被告乙○○、甲○○被訴之福建金門地方法院以97年度訴字第45
        號偽造有價證券、詐欺等案件所包含之上開福建金門地
        方法院檢察署97年度他字第2號偽造有價證券等案件之
        偵查卷宗（按上開97年度他字第2號偽造有價證券等案
        件業經檢察官簽結，併於同署97年度偵字第90號偽造有
        價證券等案件偵查卷內；經本院影印外放卷宗外）內所
        附之告訴人許水土於96年12月25日具狀所提起之刑事告
        訴狀第一頁之格式內容及字體經比對結果，相似度達百
        分之九十五左右，即告訴人許水土所具狀之上揭刑事告
        訴狀第1行、第2行、第4行、第6行、第8行等之印刷字
        體均為黑色而為一般黑色印刷字體，且上揭第1行之「
        刑事告訴狀」係黑色中型印刷字體，及第8行內容記載
        「為被告涉嫌」「，依法提出告訴事：」則與前述被告
        乙○○提出之撕破拼湊黏貼於空白A4紙張之刑事告訴狀
        之第8行所記載「為被告涉嫌」「依法提出告訴事：
        」等字體相同，均為一般黑色印刷字體；其餘僅「詐欺
        、偽造文書等案件」之字句不同而已；至於告訴人許水
        土上開刑事告訴狀第9行至第14行等之內容字體則與前
        開被告乙○○提出之撕破拼湊黏貼於空白A4紙張之刑事
        告訴狀之第10行至第15行（即最後1行）所記載之內容
        幾乎相同，亦即均打字印刷為：「一、緣告訴人於96年
        11月19日晚上經金翔資產管理公司（下稱金翔公司）之
        總經理即被告乙○○、副總經理即被告甲○○仲介購買
        座落於金門縣金城鎮○○路227號1、2、3樓之房屋及基
        地持分；但所謂之仲介，僅僅是帶著許水土與陳寶珠夫
        妻看過標的物房屋一次，旋佯稱『有很多人想要買』，
        須『先付定金才能保留、、、」（係一般黑色印刷字體
        ），此有上揭福建金門地方法院檢察署97年度他字第2
        號偽造有價證券等案件之偵查卷宗所附之告訴人許水土
        上開刑事告訴狀影本在卷可證。故由上開二張告訴狀之
        內容與印刷字體相互對照比對以觀，相似度達百分之九
        十五左右。由此可見，被告乙○○於前述97年7月9日告
        發狀載明，其與配偶甲○○於97年6月29日晚上9點多拜
        訪李建葦時，李建葦邊述說其事，邊拿起戊○○所寫字
        條，撕成粉碎，塞進乙○○上衣口袋一節（詳卷附福建
        金門地方法院檢察署97年度他字第89號被告戊○○、己○○及丁○○等三人被訴誣告案件之偵查卷宗影本第1
        頁倒數第3行至倒數第1行所載）應屬非虛。
（十一）、由上說明，被告乙○○所提出之前開撕破拼湊黏貼於
          空白A4紙張之刑事告訴狀內容確有記載「告訴人：許
          水土先生」之姓名與地址，並記載被告乙○○與另一
          被告甲○○等二人之姓名與地址，且該告訴狀內容亦
          確有要對被告乙○○等提起「偽、、、詐欺、偽造文
          書、違反公司法、恐嚇」等罪名之告訴，則被告洪源
          鴻因而懷疑係告訴人戊○○、己○○及丁○○等三人
          於民國97年6月7日晚上8時許、同（97）年月14日晚
          上7時55分許、21日晚上8時5分許、27日晚上7時30
          分及28日晚上8時20分許等時段，共同前往金門縣金
          寧鄉仁愛新村28號3樓案外人李建葦之住處，教唆李
          建葦要告被告乙○○前述偽造文書、詐欺、違反公司
          法、恐嚇等四樣罪名，致被告乙○○懷疑因而對於告
          訴人戊○○、己○○及丁○○等三人具狀提出共同教
          唆誣告罪一節，因確有被告乙○○所指出之前述告訴
          人戊○○、己○○及丁○○等三人至案外人李建葦住
          處之人、事（提起告訴訴訟）、時、地、物（即被告
          乙○○所提出之上揭撕破拼湊黏貼於空白A4紙張之刑
          事告訴狀）等情節，可見被告辯稱其並未虛構捏造事
          實，誣指告訴人戊○○、己○○及丁○○等三人誣告
          罪等情，應堪採信。
（十二）、綜上所述，本件被告乙○○所提起對於告訴人戊○○
          、己○○及丁○○等三人共同教唆誣告罪一案，雖經
          福建金門地方法院檢察署以97年度偵字第353號對於
          被告（即本案告訴人）戊○○、己○○及丁○○等三
          人認為罪嫌不足而予以不起訴處分，嗣經被告（即原
          告訴人）乙○○不服聲請再議，然亦經福建高等法院
          金門分院檢察署審核結果，認為再議聲請無理由予以
          駁回，並經福建高等法院金門分院檢察署以97年度上
          聲議字第16號為駁回處分，亦有上開檢察署處分書在
          卷可證（福建金門地方法院檢察署97年度聲議字第13
          號偵查卷宗第10頁至第12頁）。惟本件被告乙○○並
          未虛構捏造事實，亦未故意誣告告訴人戊○○、趙清
          輝及丁○○等三人誣告罪等情，均如前述。揆諸前揭
          判例說明，被告所為，尚與誣告罪之犯罪構成要件不
          合，自難遽論被告以刑法第169條第1項之誣告罪責。
（十三）、綜上調查，本件公訴人所提出之前開證人李建葦於偵
          查中之證述和告訴人戊○○、己○○於偵查中之指訴
          及被告乙○○於地檢署偵查中所提出之告發狀乙份等
          ，經本院調查結果，仍不足以證明被告乙○○涉犯有
          刑法第169條第1項之誣告罪犯行；此外又查無其他積
          極事證足證被告確犯有上開誣告罪，因公訴人此部分
          之舉證仍屬不足，無法證明被告犯有公訴人所指訴之
          上揭誣告罪犯行，自應為被告無罪之判決。又本件既
          已為被告無罪之判決，則被告與其辯護人於本院審理
          時雖另聲請傳喚證人丙○○到庭作證一節，已無必要
          ，附此敘明。
六、原審疏未詳查，遽對被告乙○○判處誣告罪，而予以論罪科
    刑，尚有違誤。被告乙○○提起上訴，辯稱並未故意誣告，
    否認犯罪，經核為有理由。原判決既有上揭可議與違誤之處
    ，顯屬無可維持，自應由本院將原判決撤銷，改判處如主文
    第二項所示為被告無罪判決之諭知，以期適法。
據上論斷，應依刑事訴訟法第369條第1項前段、第364條、第301
條第1項前段，判決如主文。
本案經檢察官張益昌到庭執行職務。
中    華    民    國    98    年    12    月    31    日
                刑事庭    審判長法  官  沈宜生
                                法  官  陳容正
                                法  官  陳坤地
上正本證明與原本無異。
如不服本判決，應於判決收受送達後10日內向本院提出上訴書狀
，其未敘述上訴之理由者並得於提起上訴後10日內向本院補提理
由書狀（均須按他造當事人之人數附繕本）。
                                書記官  黃月瞳
中    華    民    國    99    年      1    月    4    日

司法院資訊處製作；財團法人民間司法改革基金會備份。
